最高法院刑事判決　　　　　　　　　　　　　　　九十三年度台上字第二三八五號
　　上　訴　人　甲○○
右上訴人因殺人案件，經臺灣高等法院中華民國九十三年三月十日第二審判決（九十
三年度上重訴字第十二號，起訴案號：臺灣桃園地方法院檢察署九十二年度偵字第一
二六二九號）後，依職權逕送審判，視為被告已提起上訴，本院判決如左：
    主  文
上訴駁回。
    理  由
本件原判決認定上訴人甲○○係遊民，偶在靈鷲山佛教基金會所辦法會擔任義工，於
民國九十一年八月間某晚，因欲進入該基金會在桃園縣桃園市○○路○段一號桃園巨
蛋體育場所辦法會會場借用廁所，遭該基金會聘用之保全人員以其無識別證為由，加
以阻擋，其至翌日上午，又見其他無識別證者仍可進入會場，乃質問保全人員，因
而發生肢體衝突，上訴人心有不甘，認係該基金會總務邱晟銓教唆保全人員所為，遂
懷恨在心。迨九十二年八月初，該基金會又在上址舉行超渡法會，上訴人見邱晟銓在
會場負責籌備事宜，竟萌報復而起殺機，先於同月四日上午十一時許，至桃園市○○
○○路旁之某軍用品專賣店，購得開山刀及折疊刀各一支，隨即於翌（五）日上午，
騎乘機車並帶上開刀械前往該法會現場尋仇。抵達後，上訴人因見無保全人員在場
，認持折疊刀即足應付，遂將原備妥之開山刀置於機車內，僅帶折疊刀進入，於該
（五）日上午十一時四十分許，在該體育場地下一樓靠近西側出口之走廊發現邱晟銓
，乃趨前質問何以去年教唆保全人員對之毆打，惟遭邱某否認，且不予理會，上訴人
誤會邱某已默認其事，即基於殺人犯意，持折疊刀刺向邱晟銓，經邱晟銓以左手臂擋
下一刀，上訴人仍不罷手，續往邱晟銓之左顎至左頸區域連刺四刀，致邱晟銓左前臂
一處單刃刀穿刺刀傷，深至肌肉組織，左下顎中央一處表淺刀傷約二公分，左下顎角
一處水平穿刺刀傷，寬約三公分，創徑水平走向進入口咽部，創徑長約七公分，左側
頸部、胸鎖乳突肌中段右前下斜穿刺刀口兩處，前方一處寬七公分，向前下走，後方
一處寬五公分向後下走，兩處皆深抵頸椎側面，前方刀傷抵於椎體前緣，後方刀傷抵
於椎弧橫突，前方刀傷橫斷頸部神經脈管，雖經送醫急救，仍延至同日下午一時十分
許，因左頸前之刀傷切斷頸動脈造成失血性休克，傷重不治死亡。上訴人行兇後仍滯
留現場，坦然接受據報前來之員警逮捕，扣得其所有供殺人用之折疊刀一支，及其所
有備供殺人用之開山刀一支等情，係以上開事實業據上訴人先後於警訊及偵審中坦承
不諱，並經現場目擊證人許秀鳳、林秀琴證述無誤，且有現場照片十八張、兇刀照片
八張、上訴人身、手沾染血跡之照片二張附卷暨開山刀、折疊刀各一支與其所著之血
衣、血褲各一件扣案可資佐證。而被害人邱晟銓遭殺害之傷勢及驗斷結果，亦經檢察
官先後會同法醫、法醫師相驗及解剖被害人屍體確認無訛，製有勘驗筆錄、相驗屍體
證明書、解剖筆錄、法務部法醫研究所九十二年九月五日法醫理字第０九二０００三
０一七號函所附之（九二）法醫所醫鑑字第一一二五號鑑定書各一份及相驗暨解剖照
片共十二幀在卷可稽，為其所憑之證據及認定之理由。復以：「被害人邱晟銓所受刀
傷，除一刀係在左手臂外，餘四刀則分布在左顎至左頸區域之人體要害部位，其中左
下顎角之水平穿刺傷，創徑長達約七公分，而左側頸部、胸鎖乳突肌中段右前之二處
下斜穿刺傷，亦皆深抵頸椎側面，左頸前更切斷頸動脈，可見上訴人下手力道甚猛」
，說明上訴人確有殺人之故意。再以：「上訴人自稱其精神方面正常，及其行兇之前
，事先預購兇器，又見現場無保全人員，因認以折疊刀已足敷使用，行兇之際，多挑
要害下手，行兇之後，復坦然受逮」、及「本件係經上開目擊證人主動報警，非受上
訴人之託行事，已經該二證人供明在卷，且承辦員警呂志強又供稱：我走下斜坡，在
西側出口前發現被告從出入口走出來，手上持刀，身上有血跡，我當時認為他就是兇
手」，分別說明上訴人行兇之時，意識甚為清楚，並無心神喪失或精神耗弱之情事，
以及縱令上訴人曾向警員呂志強員坦承殺人，亦僅屬自白，並非自首犯罪。因認上訴
人所為係犯刑法第二百七十一條第一項之殺人罪，並審酌上訴人雖為遊民，常至宗
教法會活動擔任義工，足見秉性尚佳，所用兇器僅屬一般刀械，並非槍枝或管制刀械
，手段未達至惡，行兇後，坦然滯留現場，等候警員前來逮捕，可見態度溫和，尤其
在庭一再表示願意抵命為報，益見其良心未泯，認尚未達處以極刑，剝奪其生命之必
要程度，原判決（指第一審判決）宣告為死刑，尚嫌過重。乃撤銷第一審判決，適用
刑法第二百七十一條第一項、第三十七條第一項、（贅引第三項）、第三十八條第一
項第二款規定，審酌此次因細故竟起意殺人，所用兇刀固非管制槍械，卻刀刀刺向被
害人頸部要害，雖第一刀經被害人揮臂擋下，但其仍接續刺擊，出力甚猛，終將被害
人頸動脈切斷，造成失血性休克，不治死亡，對被害人家屬造成之危害甚重，對社會
治安亦多所影響，姑念犯罪後坦然承認行兇，不避刑責，態度尚佳，暨其係遊民之生
活狀態與智識程度等一切情狀，論上訴人以殺人罪，處無期徒刑，褫奪公權終身。扣
案之折疊刀、開山刀各一支，均屬上訴人所有且分別係其持以行兇或備供犯罪之工具
，業據上訴人供明在卷，爰依法宣告沒收。經核於法尚無違誤。本件上訴人並未提起
上訴，原審法院依職權逕送上訴，為無理由，應予駁回。
據上論結，應依刑事訴訟法第三百九十六條第一項，判決如主文。
中　　　華　　　民　　　國　　九十三　　年　　　五　　　月　　　七　　　日
                              最高法院刑事第一庭
                                  審判長法官  施　文　仁
                                        法官  林　永　茂
                                        法官  蕭　仰　歸
                                        法官  賴　忠　星
                                        法官  張　祺　祥
      右正本證明與原本無異
                                              書  記  官
中　　　華　　　民　　　國　　九十三　　年　　　五　　　月　　 十三 　　日
                                                                      ｍ
